【裁判字號】    98,聲,23
【裁判日期】    980320
【裁判案由】    訴訟救助
【裁判全文】
臺灣高等法院臺中分院民事裁定  98年度聲字第23號
聲  請  人  乙○○
上列聲請人因與相對人甲○○間損害賠償事件，聲請訴訟救助，
本院裁定如下：
    主  文
聲請駁回。
聲請程序費用由聲請人負擔。
    理  由
一、本件聲請人聲請意旨略以：伊與相對人間請求損害賠償事件
    ，本應於提起上訴時繳交第二審訴訟費用，但伊目前工作收
    入不穩定，父母目前亦無工作，兩造間之刑事重傷害案件、
    民事損害賠償事件第一審訴訟，聲請人幸蒙財團法人法律扶
    助基金會審查決定准予扶助，指派扶助律師代為出庭辯護及
    代理出庭訴訟，律師酬金均由基金會支付，並非向聲請人請
    領；現民事損害賠償事件兩造均上訴二審，聲請人亦蒙財團
    法人法律扶助基金會審查准予扶助，亦指派扶助律師代理出
    庭訴訟。另關於聲請易科罰金一次以新台幣（下同）6萬1千
    元繳納完畢，係由聲請人父母親向親友告貸而來，並非聲請
    人有資力一次付清。又聲請人對原審判決提起上訴，經財團
    法人法律扶助基金會審查非顯無理由，難謂「顯無勝訴之望
    」，因本院裁定諭示聲請人補繳第二審裁判費21,399元，聲
    請人實無力繳納，惟避免本院駁回聲請人之上訴，聲請人與
    雙親只好勉力儘量再向親友籌借，然生活因此陷於困頓，為
    此，請准依民事訴訟法第107條、第109條及法律扶助法第62
    條之規定，請求裁定准予訴訟救助等語。並提出戶籍謄本、
    96年度綜合所得稅各類所得資料清單、財產歸屬資料清單、
    財團法人法律扶助基金會嘉義分會審查表（以上均影本）以
    為釋明。
二、按當事人因無資力支出訴訟費用而聲請訴訟救助者，關於請
    求救助之事由，應提出能即時調查之證據，以釋明之，此觀
    民事訴訟法第109條第2項、第284條規定自明。所謂無資力
    ，係指窘於生活，且缺乏經濟信用者而言。又當事人在同一
    訴訟事件曾經繳納裁判費，而於訴訟進行中不能釋明其經濟
    狀況確有重大之變遷，不得遽為聲請訴訟救助（最高法院96
    年度台聲字第252號裁定參照）。次按經分會准予法律扶助
    之無資力者，其於訴訟程序中，向法院聲請訴訟救助時，應
    准予訴訟救助。但另有不符法律扶助事實之證明者，不在此
    限。法律扶助法第62條定有明文。足見法院仍得就當事人資
    力是否符合無資力之法律救助要件進行審查，非絕對受財團
    法人法律扶助基金會審酌之拘束甚明（最高法院96年度台聲
    字第209、847號裁定要旨參照）。
三、經查，依聲請人主張其繳納刑事易科罰金之6萬1千元，係由
    聲請人父母親向親友告貸而來；另本件第二審裁判費21,399
    元，亦為聲請人與雙親再向親友籌借等情，堪認聲請人尚非
    缺乏經濟信用者，方得於第一次借貸後，仍可再次向親友借
    得本件第二審之裁判費。況聲請人已於97年11月18日繳納本
    件第二審之裁判費，有收據在卷可稽（參本院卷第27頁）；
    而聲請人雖提出戶籍謄本、96年度綜合所得稅各類所得資料
    清單、財產歸屬資料清單、財團法人法律扶助基金會嘉義分
    會審查表等件以為釋明，惟上開文書作成日期均在其繳納上
    述裁判費之前，另聲請人之戶籍謄本，亦無從憑以認定其生
    活陷於困頓，已無資力，顯未能釋明於訴訟進行中，其經濟
    狀況因重大變遷，已窘於生活、缺乏經濟信用。依上說明，
    其聲請自屬不應准許。
四、依民事訴訟法第95條、第78條，裁定如主文。
中    華    民    國    98    年    3     月    20    日
                  民事第五庭    審判長法  官  林陳松
                                      法  官  鄭金龍
                                      法  官  王重吉
以上正本係照原本作成。
不得抗告。
                                      書記官  林玉惠
中    華    民    國    98    年    3     月    20    日
                                                      Ｖ


司法院資訊處製作；財團法人民間司法改革基金會備份。
